【裁判字號】    89,交易,157
【裁判日期】    890320
【裁判案由】    過失致死
【裁判全文】
臺灣高雄地方法院刑事判決                        八十九年度交易字第一五七號
    公  訴  人  臺灣高雄地方法院檢察署檢察官
    被      告  乙○○
右列被告因過失致死案件，經檢察官提起公訴（八十九年度偵字第一０三九號），本
院判決如左：
    主  文
乙○○從事業務之人，因業務上之過失致人於死，處有期徒刑壹年，緩刑參年。
    事  實
一、乙○○係國和工程有限公司負責人，平日駕駛該公司所有車牌號碼ＺＣ－八四三
    九號自用小貨車載送模板，承攬模板工程為業，駕駛汽車乃其附隨業務，係從事
    駕駛業務之人，其原領有小型車普通駕駛執照，但因違規被吊扣駕駛執照（自八
    十八年十月十六日起至八十九年八月十五日止），禁止駕駛，竟於八十八年十二
    月二十二日下午三時二十五分許，無照駕駛上開車輛，沿高雄市○○○路，由西
    往東方向行駛，途經該路段與漢口街之交岔路口欲左轉時，理應注意汽車行駛至
    交岔路口，左轉彎時，應距交岔路口三十公尺前顯示方向燈或手勢，行至交岔路
    口中心處左轉，並不得佔用來車車道搶先左轉；轉彎車應讓直行車先行；並應注
    意車前狀況，隨時採取必要之安全措施，且依當時情形，天侯晴，日間自然光線
    ，無缺陷，無障礙物，視距良好，又無不能注意之情形，乃竟疏於注意，搶先左
    轉占用來車道，復疏於注意車前人車動態，適有蕭志堯騎乘車牌號碼ＯＢＤ－三
    五七號機車沿同路由東向西方向慢車道行駛，亦疏未注意車前狀況，致蕭志堯騎
    乘之機車車頭撞擊乙○○所駕駛之自用小貨車右前輪擋泥板，蕭志堯因而人車倒
    地，受有顱內出血之傷害，經送醫急救不治死亡。乙○○於肇事後，於犯罪未發
    覺前，向前往現場處理之警員黃成源坦承肇事而接受裁判。
二、案經蕭志堯之母甲○○告訴暨高雄市政府警察局三民第一分局報請臺灣高雄地方
    法院檢察署檢察官偵查起訴。
    理  由
一、訊據被告對於右揭時、地發生車禍，並致使被害人蕭志堯死亡之事實供承不諱，
    並有警製道路交通事故調查報告表暨現場圖及現場照片十張在卷可資佐証，且被
    害人係因本件車禍致顱內出血死亡，業經臺灣高雄地方法院檢察署檢察官督同法
    醫師相驗明確，有相驗屍體證明書、驗斷書及勘驗筆錄等在卷可憑，足見被告自
    白其駕車肇事致人死亡之事實，堪信為真實。
二、依道路交通安全規則第五十條第一項前段規定：「汽車駕駛執照為駕駛汽車之許
    可憑證。」是駕駛執照被吊扣，在其處分期間即無許可駕駛汽車之憑證，自不得
    駕駛車輛；且道路交通管理處罰條例第二十一條第一項第七款規定，汽車駕駛人
    駕駛執照吊扣期間駕車者，處二千元以上、四千元以下罰鍰，並禁止其駕駛，扣
    留其車輛牌照。足見吊扣駕照期間內係絕對禁止該駕駛人駕車，是駕照吊扣期間
    駕車，無駕駛許可憑證，應認「無照駕駛」。又左轉彎時，應距交岔路口三十公
    尺前顯示方向燈或手勢，行至交岔路口中心處左轉，並不得佔用來車車道搶先左
    轉；轉彎車應讓直行車先行；並應注意車前狀況，隨時採取必要之安全措施，道
    路交通安全規則第一百零二條第一項第四款、第六款、第九十四條第三項亦定有
    明文。上揭規定乃被告應注意並能注意之事項，而被告原領有小型車普通駕駛執
    照，因違規被吊扣駕駛執照，吊扣期間自八十八年十月十六日起至八十九年八月
    十五日止，禁止駕駛，為被告於本院審理中所自認，並有高雄市交通事件裁決所
    駕駛執照吊扣執行單影本附卷可稽。經查，本件肇事撞擊地點在高雄市○○○路
    與漢口街交岔路口由東往西方向之慢車道上，被告駕駛之小貨車車頭北向略斜向
    東之方向，停在漢口街南下車道與九如二路東向車道交岔路口處，小貨車右側地
    面留有血跡一處，距漢口街中央分向線沿伸線０．七公尺，小貨車右前端在漢口
    街中央分向線沿伸線上，距九如二路東向車道路旁邊線一．三公尺，及機車車頭
    護板全毀，小貨車右側車身有擦撞痕跡，此有道路交通事故調查報告表一份及現
    場照片在卷可憑，及參諸雙方行駛方向及路線以觀，可知被告駕駛之小貨車尚未
    至交岔路口中心處即侵入對向慢車道搶先左轉，及亦疏於注意其車前有蕭志堯騎
    乘機車之人車動態甚明。又依當時日間自然光線，天候晴，視距良好，柏油路面
    平直，路況正常，並無障礙或其他缺陷，且依被告智識、能力，並無不能注意之
    情形，竟疏於為上開注意，致肇事使被害人死亡，其有過失，至為明顯，被告於
    審理中亦不否認其駕車有過失。至被害人騎乘機車行經肇事路段，疏未注意被告
    駕駛小貨車自對向左轉彎之車前狀況而肇事，雖亦有過失，然不能據此而免除被
    告過失責任。又被害人因本件車禍死亡，與被告之過失行為間有相當因果關係，
    事證明確，被告犯行洵堪認定。
三、本件被告係國和工程有限公司負責人，平日駕駛上開小貨車載送模板，承攬模板
    工程為業，此據其供明在卷，駕駛汽車乃其附隨業務，係從事駕駛業務之人，其
    於執行業務中駕車肇事致人死亡，核其所為，係犯刑法第二百七十六條第二項前
    段之業務過失致死罪。公訴人起訴以被告係犯刑法第二百七十六條第一項之普通
    過失致人於死罪嫌，尚有未洽，惟起訴之社會基本事實同一，應予變更起訴法條
    ，附此敘明。被告無駕駛執照駕車，因而致人死亡，依法應負刑事責任，依道路
    交通管理處條例第八十六條第一項規定，加重其刑。又被告於肇事後向現場處理
    警員黃成源坦承肇事而接受裁判，業據證人黃成源到庭結證在卷，為對於未發覺
    之犯罪自首而接受裁判，應依刑法第六十二條前段之規定，減輕其刑。被告之刑
    有加重及減輕，依法應先加後減。審酌被告一時疏於注意而肇事致被害人死亡，
    被告事後已與被害人家屬達成和解，賠償被害人之家屬新台幣一百七十萬元，此
    經被害人之母具狀陳明，並有台中市北區調解委員會調解書乙份在卷可憑，被害
    人騎乘機車疏未注意車前狀況，亦有過失，及被告犯後坦承犯行等一切情狀，爰
    酌情量處如主文所示之刑。又查被告五年以內未曾受有期徒刑以上刑之宣告，有
    臺灣高雄地方法院檢察署刑案查註記錄表附卷可按，經此教訓，應知警惕，當無
    再犯之虞，本院認其所受之宣告刑以暫不執行為適當，爰併諭知緩刑三年，以勵
    自新。
據上論斷，應依刑事訴訟法第二百九十九條一項前段，第三百條，刑法二百七十六條
第二項、第六十二條前段、第七十四條第一款，罰金罰鍰提高標準條例第一條前段，
判決如主文。
本案經檢察官高大方到庭執行職務。
中      華      民      國    八十九    年      三      月     二十     日
                                      臺灣高雄地方法院交通法庭
                                          法  官   徐   文   祥
右正本證明與原本無異。
如不服本判決，應於判決送達後十日內，向本院提出上訴狀。
                                          書記官   莊   正   岳
中    華    民    國      八十九      年      三      月      二十      日


司法院資訊處製作；財團法人民間司法改革基金會備份。
